【裁判字號】    98,訴,4089
【裁判日期】    981231
【裁判案由】    毒品危害防制條例
【裁判全文】
臺灣板橋地方法院刑事判決              98年度訴字第4089號
公  訴  人  臺灣板橋地方法院檢察署檢察官
被      告  甲○○
上列被告因違反毒品危害防制條例案件，經檢察官提起公訴（98
年度毒偵字第7245號），被告於準備程序認罪，本院以簡式審判
程序判決如下：
    主  文
甲○○施用第二級毒品，累犯，處有期徒刑陸月；又施用第一級
毒品，累犯，處有期徒刑拾月，扣案之殘渣袋壹只內之毒品海洛
因殘渣（量微無法秤重）沒收銷燬，盛裝上開毒品海洛因殘渣之
殘渣袋壹只沒收。應執行有期徒刑壹年貳月，扣案之殘渣袋壹只
內之毒品海洛因殘渣（量微無法秤重）沒收銷燬，盛裝上開毒品
海洛因殘渣之殘渣袋壹只沒收。
    事實及理由
一、按除被告所犯為死刑、無期徒刑、最輕本刑為三年以上有期
    徒刑之罪或高等法院管轄第一審案件者外，於第一次審判期
    日前之準備程序進行中，被告先就被訴事實為有罪之陳述時
    ，審判長得告知被告簡式審判程序之旨，並聽取當事人、代
    理人、辯護人及輔佐人之意見後，裁定進行簡式審判程序，
    刑事訴訟法第273 條之1 第1 項定有明文。經核本件被告甲
    ○○所犯係死刑、無期徒刑、最輕本刑為三年以上有期徒刑
    以外之罪，其於準備程序中就被訴事實為有罪之陳述，經法
    官告知簡式審判程序之旨，並聽取公訴人、被告之意見後，
    本院爰依首揭規定，合議裁定由受命法官獨任進行簡式審判
    程序，合先敘明。
二、本件犯罪事實：
    甲○○前曾於民國93年間因施用毒品案件，經檢察官聲請本
    院裁定送觀察、勒戒後，認無繼續施用毒品傾向，於93年5
    月5 日執行完畢釋放，並經臺灣板橋地方法院檢察署檢察官
    以93年度核退毒偵字第103 號不起訴處分確定在案。其後又
    因於96年4 月21日再犯施用毒品案件，經本院以96年度訴字
    第2881號判決，判處有期徒刑八月、四月，減為有期徒刑四
    月、二月，應執行有期徒刑五月確定，經執行後於97年6 月
    25日縮刑期滿執行完畢（此部分於本件構成累犯）。其後復
    因於98年7 月12日再犯施用毒品案件，又經本院以98年度訴
    字第3216號判決，判處有期徒刑八月、四月，應執行有期徒
    刑十月確定在案（此部分尚未執行）。詎其猶不知悔改，復
    基於施用毒品之各別犯意，分別(一)於98年9 月27日下午1 時
    許，在桃園縣桃園市○○路某電玩店廁所內，以放置在玻璃
    球吸食器燒烤吸食方式，施用第二級毒品甲基安非他命1 次
    ；(二)於98年9 月28日晚上8 時許，在臺北縣鶯歌鎮○○路某
    加油站廁所內，以摻入香菸點燃吸食方式，施用第一級毒品
    海洛因1 次。嗣其於98年9 月29日下午4 時許（起訴書誤載
    為「16時30分許」），在其臺北縣鶯歌鎮○○○路3 號2 樓
    租屋處樓下，遇警盤查，查扣得其所有供犯施用毒品海洛因
    使用之殘渣袋1 只（內含毒品海洛因殘渣，量微無法秤重）
    ，並經警採尿送驗，分別驗有鴉片類嗎啡及甲基安非他命等
    藥物陽性反應，因而查悉上情。案經臺北縣政府警察局新莊
    分局報請臺灣板橋地方法院檢察署檢察官偵查起訴。
三、本件證據：
    (一)被告於審理時之自白。
    (二)卷附之臺北縣政府警察局新莊分局搜索、扣押筆錄、查獲
      現場及扣案物品照片、臺灣檢驗科技股份有限公司出具之
      驗尿報告、臺灣高等法院被告前案紀錄表等可稽。
    (三)扣案之毒品海洛因殘渣袋1 只（內含毒品海洛因殘渣，量
      微無法秤重）可證。
四、按施用第一、二級毒品為犯罪行為，毒品危害防制條例第10
    條定有處罰明文。故施用第一、二級毒品者，依前揭規定本
    應科以刑罰。惟基於刑事政策，對合於一定條件之施用者，
    則依同條例第20條、第23條之規定，施以觀察、勒戒及強制
    戒治之保安處分。又毒品危害防制條例於92年7 月9 日修正
    公布，自93年1 月9 日施行，其中第20條、第23條將施用毒
    品之刑事處遇程序，區分為「初犯」及「五年內再犯」、「
    五年後再犯」。依其立法理由之說明：「初犯」，經觀察、
    勒戒或強制戒治後，應為不起訴處分或不付審理之裁定；經
    觀察、勒戒或強制戒治執行完畢釋放後，「五年內再犯」者
    ，因其再犯率甚高，原實施之觀察、勒戒及強制戒治既已無
    法收其實效，爰依法追訴或裁定交付審理。至於經觀察、勒
    戒或強制戒治執行完畢釋放後，「五年後再犯」者，前所實
    施之觀察、勒戒或強制戒治已足以遮斷其施用毒品之毒癮，
    為期自新及協助其斷除毒癮，仍適用「初犯」規定，先經觀
    察、勒戒或強制戒治之程序。從而依修正後之規定，僅限於
    「初犯」及「五年後再犯」二種情形，始應先經觀察、勒戒
    或強制戒治程序。倘被告於五年內已再犯，經依法追訴處罰
    ，縱其第三次（或第三次以上）再度施用毒品之時間，在初
    犯經觀察、勒戒或強制戒治執行完畢釋放五年以後，已不合
    於「五年後再犯」之規定，且因已於「五年內再犯」，顯見
    其再犯率甚高，原實施觀察、勒戒或強制戒治，已無法收其
    實效，即應依該條例第十條處罰。至於第三次（或第三次以
    上）施用毒品之時間，是否宜有期間限制？以多久為適宜？
    則分屬刑事政策、專門醫學之範圍，非審判機關所能決定，
    有待循立法途徑解決（參見最高法院97年度第5 次刑事庭會
    議決議意旨）。是核本件被告上開所為，係犯毒品危害防制
    條例第10條第1 項之施用第一級毒品、同條第2 項之施用第
    二級毒品等罪。其各次施用毒品前之持有毒品行為，應為其
    後施用行為所吸收，均不另論罪。又其施用毒品海洛、甲基
    安非他命之行為，係施用不同毒品之各別行為，施用時地亦
    相異，顯係基於各別犯意為之，應予分論併罰。又被告前曾
    因於96年4 月21日犯施用毒品案件，經本院以96年度訴字第
    2881號判決，判處有期徒刑八月、四月，減為有期徒刑四月
    、二月，應執行有期徒刑五月確定，經執行後於97年6 月25
    日縮刑期滿執行完畢，有臺灣高等法院被告前案紀錄表在卷
    可稽，被告前受有期徒刑執行完畢後，於五年以內故意再犯
    本件有期徒刑以上之各罪，均為累犯，應依刑法第47條第1
    項規定，各加重其刑。爰審酌被告之素行、各罪再犯施用毒
    品情節、所生危害及犯罪後坦承之態度等一切情狀，各量處
    如主文所示之刑，並定其應執行之刑。扣案之毒品海洛因殘
    渣袋1 只內之毒品海洛因殘渣（量微無法秤重），係查獲之
    毒品，依法不問屬於犯人與否，均應宣告沒收銷燬；又盛裝
    上開毒品海洛因殘渣之殘渣袋1 只，則係被告所有供施用毒
    品犯罪所用之物，另依刑法第38條第1 項第2 款規定，按其
    所犯併予宣告沒收。
五、依刑事訴訟法第273 條之1 第1 項、299 條第1 項前段、第
    310 條之2 、第454 條，毒品危害防制條例第10條第1 項、
    第2 項、第18條第1 項前段、第23條第2 項，刑法第11條前
    段、第47條第1 項、第51條第5 款、第38條第1 項第2 款，
    判決如主文。
六、如不服本判決應於收受送達後十日內向本院提出上訴書狀，
    並應敘述具體理由；其未敘述上訴理由者，應於上訴期間屆
    滿後二十日內向本院補提理由書（均須按他造當事人之人數
    附繕本）「切勿逕送上級法院」。
本案經檢察官李超偉到庭執行職務
中    華    民    國    98    年    12    月    31    日
                      刑事第二庭  法  官  彭  全  曄
以上正本證明與原本無異。
                                  書記官  謝  雪  紅
中    華    民    國    99    年    1     月    4     日
附錄本案論罪科刑法條全文：
毒品危害防制條例第10條
施用第一級毒品者，處 6 月以上 5 年以下有期徒刑。
施用第二級毒品者，處 3 年以下有期徒刑。


司法院資訊處製作；財團法人民間司法改革基金會備份。
